臺灣桃園地方法院刑事判決　　　　　　　100年度訴字第118號
公　訴　人　臺灣桃園地方法院檢察署檢察官
被　　　告　王命標
　　　　　　李依遲
上列被告因偽造文書等案件，經檢察官提起公訴（100 年度偵字
第2870號），被告等於本院準備程序中就被訴事實均為有罪陳述
，經本院合議庭裁定由受命法官獨任行簡式程序審理後，判決如
下：
    主  文
王命標共同行使偽造公文書，足以生損害於公眾及他人，處有期
徒刑壹年貳月。扣案如附表編號5 、7 所示之物，均沒收。
李依遲共同行使偽造公文書，足以生損害於公眾及他人，處有期
徒刑壹年貳月。扣案如附表編號6 、8 所示之物，均沒收。
    事  實
一、王命標為大陸地區人民，因經濟困窘，為求前往澳洲打工賺
    錢，竟與真實姓名年籍均不詳、綽號「小李」之某成年男子
    及某姓名年籍不詳之成年男子基於行使偽造準公文書、行使
    偽造護照之犯意聯絡，於民國99年12月間某日，在大陸地區
    福建省福清市某處，由王命標將其個人照片交予綽號「小李
    」之成年男子，委由綽號「小李」之成年男子以抽換基本資
    料頁及偽造屬準公文書之我國內政部入出國及移民署（下稱
    移民署）證照查驗人員權責所核蓋之如附表編號1 所示之戳
    章，進而蓋印於護照內頁，及將偽造之如附表編號2 所示之
    戳章蓋印於登機證之方式，偽造其上貼有王命標照片、署名
    「鄭弘明」之第000000000 號中華民國護照1 本，以及蓋有
    如附表編號2 所示之偽造章戳之登機證1 張，均足以生損害
    於「鄭弘明」、外交部領事事務局核發護照及移民署管制入
    出國境之正確性；李依遲亦為大陸地區人民，亦因經濟困窘
    ，為求前往澳洲打工賺錢，竟與真實姓名年籍均不詳、綽號
    「峰仔」之某成年男子及某姓名年籍不詳之成年人基於行使
    偽造準公文書、行使偽造護照之犯意聯絡，於99年11月間某
    日，在大陸地區某處，由李依遲將其個人照片交予綽號「峰
    仔」之成年男子，委由綽號「峰仔」之成年男子以抽換基本
    資料頁及偽造屬準公文書之移民署證照查驗人員權責所核蓋
    之如附表編號3 所示之戳章，進而蓋印於護照內頁，及將偽
    造之如附表編號4 所示之戳章蓋印於登機證之方式，偽造其
    上貼有李依遲照片、署名「陳瑞奇」之第000000000 號中華
    民國護照1 本，以及蓋有偽造之如附表編號4 所示戳章之登
    機證1 張，均足以生損害於「陳瑞奇」、外交部領事事務局
    核發護照及移民署管制入出國境之正確性。嗣於上開不實之
    中華民國護照及登機證分別偽造完成後，王命標、李依遲隨
    即於100 年1 月14日某時各自從香港地區搭乘港龍航空KA48
    2 號班機至臺灣桃園國際機場轉機。王命標於抵達臺灣桃園
    國際機場後，隨即依與之有行使偽造準公文書、行使偽造護
    照犯意聯絡之某姓名年籍不詳之成年男子之電話指示，至臺
    灣桃園國際機場某廁所內，拿取上開署名為「鄭弘明」之偽
    造中華民國護照1 本及上開蓋有偽造如附表編號2 之章戳之
    登機證1 張，而李依遲則係在臺灣桃園國際機場內某處，由
    該與之有行使偽造準公文書、行使偽造護照犯意聯絡之某成
    年人，將上開署名為「陳瑞奇」之偽造中華民國護照1 本及
    上開蓋有如附表編號4 所示之章戳之登機證1 張交予李依遲
    。迨王命標、李依遲分別取得上開偽造之中華民國護照及登
    機證後，立即持之前往臺灣桃園國際機場第二航廈C8登機門
    ，為搭乘長榮航空BR0315號班次班機飛往澳洲布里斯本之際
    ，各自出示前揭偽造護照及登機證以供查驗，適分別為移民
    署國境事務大隊人員識破，並當場扣得前揭偽造之護照2 本
    、登機證2 張，始悉上情。
二、案經內政部入出國及移民署國境事務大隊報請臺灣桃園地方
    法院檢察署檢察官偵查起訴。
    理  由
壹、程序方面
    本件被告王命標、李依遲所犯之罪，均非法定刑為死刑、無
    期徒刑或最輕本刑3 年以上有期徒刑之罪，亦非高等法院管
    轄第一審之案件，而被告王命標、李依遲均於準備程序中就
    被訴事實已為有罪之陳述，經本院告知簡式審判程序之旨，
    並聽取被告王命標、李依遲與公訴人之意見後，本院乃依刑
    事訴訟法第273 條之1 第1 項規定，裁定行簡式審判程序，
    合先敘明。
貳、事實認定方面
一、上揭事實分別據被告王命標、李依遲，各於警詢、偵訊、本
    院調查時、準備程序訊問及審理時均坦承不諱（各見臺灣桃
    園地方法院檢察署100 年度偵字第2870號偵查卷宗第6 頁至
    第7 頁、第23頁至第24頁、第44頁至第45頁、第46頁至第47
    頁、第58頁至第59頁、第60頁至第61頁、第67頁至第68頁、
    第69頁至第70頁，本院卷第10頁背面、第37頁背面、第42頁
    背面、第83頁），且其等各於警詢、偵訊及本院之供述，均
    互核一致，尚無左異。而被告王命標、李依遲遭查獲時所扣
    案之護照2 本及登機證2 張，經入出國及移民署國境事務大
    隊鑑定結果，認被告王命標所持用署名「鄭弘明」之第0000
    00000 號中華民國護照，以及被告李依遲所持用署名「陳瑞
    奇」之第000000000 號中華民國護照，均係基本資料頁及後
    封底頁抽換之偽造護照；且上開護照內頁及登機證如事實欄
    所示之章戳，均係出於偽造等情，分別有該隊100 年1 月15
    日第100003檔號、第100002檔號鑑驗書在卷可參（分別見同
    上偵卷第14頁至第18頁、第31頁至第34頁）。此外，另有卷
    附上開偽造護照內頁影本、登機證影本、被告王命標、李依
    遲當日搭機相關資料、旅客入出境記錄查詢（各見同上偵卷
    第9 頁、第10頁、第11頁至第13頁、第19頁至第20頁、第26
    頁、第27頁、第28頁至第30頁、第35頁至第38頁）及扣案之
    上開偽造護照2 本、登機證2 張可資佐證，足認被告王命標
    、李依遲前揭具任意性之自白，核與事實相符，均堪採信。
    本件事證已臻明確，被告王命標、李依遲上揭犯行均堪認定
    ，均應依法論科。
二、至被告王命標雖於警詢供述：護照是伊在九龍市區接到一個
    自稱香港人電話叫伊在路邊的花圃中拿的，護照有兩本包在
    一個牛皮紙袋中，沿路都是那個香港人用電話叫伊搭公車到
    機場搭飛機來臺等語（見同上偵卷第7 頁）；其於本院審理
    時供稱：九龍那邊拿到兩本護照，都是中華民國護照，另外
    在紙袋裡面還有登機證及機票，伊在香港機場行使的那本中
    華民國護照也是換貼伊的照片，那本也是偽造的，後來伊就
    在機場馬桶撕碎丟掉。伊沒有檢視那本護照裡面的東西，不
    知道上面有無蓋任何的章等語（見本院卷第43頁）；被告李
    依遲雖於偵訊時供述：伊在廈門飛機場拿到陳瑞奇偽造護照
    一本，是一位香港人跟伊約在廈門機場交付的等語（見同上
    偵卷第69頁）；其於本院審理時陳稱：伊稱在出境廈門機場
    峰仔告訴伊，一個香港人會拿護照給伊，該本護照並非扣案
    的護照，該護照並未扣案，是到臺灣以後，被一個三十初頭
    歲的人拿走的，該護照也是偽造的中華民國護照，上面也是
    換貼伊的照片。伊沒有認真看該護照，所以不清楚上面有無
    其他蓋章。伊從福州搭車到廈門機場搭飛機到香港，在廈門
    機場伊是用自己中華人民共和國護照搭飛機到香港，到香港
    伊再用香港人拿給伊的中華民國護照出境到臺灣。該香港人
    三十幾歲，剃平頭，男生，跟之後伊來臺灣，再拿護照給伊
    的那個人是不一樣的人等語（見本院卷第43頁背面至第44頁
    ）。然按被告之自白，不得作為有罪判決之唯一證據，仍應
    調查其他必要之證據，以察其是否與事實相符，刑事訴訟法
    第156 條第2 項定有明文。查被告王命標上開所述，於香港
    九龍地區指示被告王命標搭機前往臺灣之某人，除被告王命
    標之自白外，並無證據可資佐證，復該某人所交付之護照並
    未扣案，而被告李依遲上開所稱，於大陸地區廈門機場交付
    被告李依遲護照之某人，除被告李依遲之自白外，亦無證據
    可資佐證，復該某人所交付之護照亦未扣案，是無法認定被
    告王命標、李依遲前開所稱之某人係共犯之事實，亦無法認
    定被告王命標、李依遲前開所述之護照係屬偽造，或於其上
    有其他偽造準公文書之事實，附此敘明。
、論罪科刑方面
一、按刑法第212 條之特種文書，係指護照、旅券、免許證、特
    許證及關於品行、能力、服務或其他相類之證書、介紹書而
    言，其中所稱之「特許證」，則係有權機關發給特別許可之
    公文書（最高法院83年度台非字第170 號、83年度台上字第
    4218號判決意旨參照）。又偽刻之機場出境、入境印戳，雖
    非表示公務機關或機關長官資格，而非公印，但該印戳加蓋
    於護照簽證欄上，既表示持有該護照之人為合法出境或入境
    者，即與刑法第220 條所稱足以表示其用意之證明者相當，
    係屬於偽造刑法第220 條以文書論之公文書（最高法院91年
    度台上字第7144號、83年度台上字第6270號判決意旨參照）
    。又護照條例第24條第2 項、第1 項乃刑法第216 條、第21
    2 條之特別規定，本件扣案之護照2 本，既均係偽造之中華
    民國護照，被告王命標、李依遲持以行使，自應適用上開護
    照條例規定，無須再適用上揭刑法規定論斷。是核被告王命
    標、李依遲上開所為，均係犯護照條例第24條第2 項、第1
    項之行使偽造護照罪，及刑法第216 條、第220 條、第211
    條之行使偽造準公文書罪。
二、公訴意旨雖認被告王命標、李依遲所為均係犯刑法第216 條
    、第212 條之行使變造特種文書罪，惟經蒞庭公訴檢察官變
    更為係犯刑法第216 條、第212 條之行使偽造特種文書罪，
    依檢察一體原則，此部分本院自無庸變更起訴法條。
三、被告王命標、李依遲共同偽造準公文書後行使，其等共同偽
    造準公文書之低度行為，為行使之高度行為所吸收，不另論
    罪。又其等共同偽造中華民國護照後持以行使，其等共同偽
    造中華民國護照之低度行為，為行使偽造中華民國護照之高
    度行為所吸收，亦不另論罪。
四、被告王命標、真實姓名年籍不詳綽號「小李」之成年男子，
    及如事實欄所示，在臺灣桃園國際機場以電話指示領取偽造
    之護照及登機證之某姓名年籍不詳之成年男子間，就上開行
    使偽造護照、行使偽造準公文書犯行間，均有犯意聯絡及行
    為分擔，均為共同正犯。被告李依遲、真實姓名年籍不詳綽
    號「峰仔」之成年男子，及如事實欄所示，在臺灣桃園國際
    機場交付偽造之護照及登機證之某姓名年籍不詳之成年人間
    ，就上開行使偽造護照、行使偽造準公文書犯行間，均有犯
    意聯絡及行為分擔，均為共同正犯。
五、被告王命標、李依遲均以同一行使之行為，同時觸犯行使偽
    造護照罪、行使偽造準公文書罪，均為想像競合犯，均應依
    刑法第55條之規定，從一重之行使偽造準公文書罪處斷。
六、茲審酌被告王命標、李依遲為求得以經由臺灣地區轉境澳洲
    謀生，竟鋌而走險，持其上蓋有冒刻之臺灣桃園國際機場出
    境戳章之偽造中華民國護照、登機證向我國境管單位加以行
    使，破壞我國政府核發護照之正確與國境安全之維護，原不
    宜輕縱，惟念及被告王命標、李依遲為警查獲後，均知坦承
    犯行，態度良可，併考量被告王命標、李依遲供稱其等經濟
    狀況不佳，為求家人溫飽，方出此下策之犯罪動機、目的，
    暨斟酌其等犯罪手段、品行、智識程度、生活狀況等一切情
    狀，分別量處如主文所示之刑，以資懲儆。
七、沒收：
(一)如附表編號5 所示扣案之偽造第000000000 號中華民國護照
    1 本（署名「鄭弘明」）、如附表編號7 所示扣案之長榮航
    空股份有限公司2011年1 月14日長榮航空股份有限公司編號
    BR0315班機署名CHENG/HUNGMING之登機證1 張，屬被告王命
    標所有，為供犯罪所用之物，爰依刑法第38條第1 項第2款
    規定，於其行使準公文書犯行項下宣告沒收之。如附表編號
    6 所示扣案之偽造第000000000 號中華民國護照1 本（署名
    「陳瑞奇」）、如附表編號8 所示扣案之長榮航空股份有限
    公司2011年1 月14日長榮航空股份有限公司編號BR0315班機
    署名CHEN/RUEICHI之登機證1 張，屬被告李依遲所有，為供
    犯罪所用之物，爰依刑法第38條第1 項第2 款規定，於其行
    使準公文書犯行項下宣告沒收之。
(二)按偽造之「園屠宰印」及「桃縣稅印」，並非表示機關團體
    之印信，衹不過為在物品上之文字、符號，用以表示完稅之
    證明而已，自與刑法第219 條所規定之印章、印文不符，以
    之加蓋於豬皮上，亦衹屬於刑法第220 條以文書論之文書，
    與純正之公文書亦有別，偽造之稅印既與刑法第219 條所定
    印章、印文不同，即不得適用該條作為沒收之依據，而應依
    刑法第38條第1 項第2 款上段沒收，蓋有偽印文之豬皮一塊
    ，為上訴人所有用供犯罪之物，亦得予以沒收，不必僅將豬
    皮上所蓋之偽印文沒收（最高法院54年度台上字第2171號判
    例意旨參照）。如附表編號1 至4 所示之偽造戳章，屬於刑
    法第220 條以文書論之公文書，已說明如前，與純正之公文
    書亦有別，而與刑法第219 條所定印章、印文不同，依上開
    判例意旨說明，自不得依刑法第219 條宣告沒收。又上揭偽
    造之護照及登機證，雖均蓋有如附表編號1 至4 所示之偽造
    戳章，依上開判例意旨說明，原應依刑法第38條第1 項第2
    款上段規定沒收，惟因所附麗之上開偽造護照、登機證均經
    宣告沒收，爰不另為沒收之諭知，併此敘明。
據上論斷，應依刑事訴訟法273 條之1 第1 項、第299 條第1 項
前段，護照條例第24條第2 項、第1 項，刑法第11條前段、第28
條、第216 條、第220 條、第211 條、第55條、第38條第1 項第
2 款，判決如主文。
本案經檢察官林郁芬到庭執行職務。
中    華    民    國  100     年    6     月     1    日
                  刑事第七庭    法  官  蔡羽玄
以上正本證明與原本無異。
如不服本判決，應於送達後10日內向本院提出上訴狀（應附繕本
），其未敘述上訴理由者，應於上訴期間屆滿後20日內，補提理
由書狀於本院，上訴於臺灣高等法院。
                                書記官  陳玉芳
中    華    民    國   100    年    6     月    1     日
附表
┌──┬──────────────────────────────┬────┐
│編號│名稱                                                        │數量    │
├──┼──────────────────────────────┼────┤
│ 1  │扣案偽造之署名「鄭弘明」第000000000 號中華民國護照內頁上之偽│各1 枚（│
│    │造「中華民國 ROC IMMIGRATION NOV 25.2010. DEPARTED 出境（020│共6 枚）│
│    │）TAIPEI（020 ）」之出境戳章、偽造「中華民國 ROC IMMIGRATION│        │
│    │NOV 26. 2010 ADMITTED 入境 TAIPEI」之入境戳章、偽造「中華民 │        │
│    │國 ROC IMMIGRATION DEC 03.2010. DEPARTED 出境（020 ）TAIPEI │        │
│    │（020 ）之出境戳章、偽造「中華民國 ROC IMMIGRATION DEC 05.  │        │
│    │2010. ADMITTED 入境 TAIPEI」之入境戳章、偽造「中華民國 ROC  │        │
│    │IMMIGRATION DEC 10.2010. DEPARTED 出境（074 ）TAIPEI（074 ）│        │
│    │」之出境戳章、偽造「中華民國 ROC IMMIGRATION JAN 14.2011. DE│        │
│    │PARTED 出境（020）TAIPEI（020 ）」之出境戳章。              │        │
├──┼──────────────────────────────┼────┤
│2   │扣案長榮航空股份有限公司2011年1 月14 日長榮航空股份有限公司 │1枚     │
│    │編號BR0315班機署名CHENG/HUNGMING之登機證上偽造之偽造「中華民│        │
│    │國 ROC IMMIGRATION JAN 14.2011. DEPARTED 出境（020 ）TAIPEI │        │
│    │（020 ）」之出境戳章。                                      │        │
├──┼──────────────────────────────┼────┤
│    │扣案偽造之署名「陳瑞奇」第000000000 號中華民國護照內頁上之偽│各1 枚（│
│3   │造「中華民國 ROC IMMIGRATION JAN 14.2011. DEPARTED 出境（020│共2 枚）│
│    │）TAIPEI（020 ）」之出境戳章、偽造「役男出國核准 MAR 13. 201│        │
│    │1 前多次有效入 出國及移民署0108」戳章。                     │        │
├──┼──────────────────────────────┼────┤
│    │扣案長榮航空股份有限公司2011年1 月14 日長榮航空股份有限公司 │1枚     │
│4   │編號BR0315班機署名CHEN/RUEICHI之登機證上偽造之偽造「中華民國│        │
│    │ROC IMMIGRATION JAN 14.2011. DEPARTED 出境（020 ）TAIPEI（02│        │
│    │0 ）」之出境戳章。                                          │        │
├──┼──────────────────────────────┼────┤
│5   │扣案之偽造第000000000 號中華民國護照（署名「鄭弘明」）      │1本     │
├──┼──────────────────────────────┼────┤
│6   │扣案之偽造第000000000 號中華民國護照（署名「陳瑞奇」）      │1本     │
├──┼──────────────────────────────┼────┤
│7   │扣案之長榮航空股份有限公司2011年1 月14日長榮航空股份有限公司│1張     │
│    │編號BR0315班機署名CHENG/HUNGMING之登機證                    │        │
├──┼──────────────────────────────┼────┤
│8   │扣案之長榮航空股份有限公司2011年1 月14日長榮航空股份有限公司│1張     │
│    │編號BR0315班機署名CHEN/RUEICHI之登機證                      │        │
└──┴──────────────────────────────┴────┘
附錄論罪科刑法條：
護照條例第24條
偽造、變造護照足以生損害於公眾或他人者，處五年以下有期徒
刑，併科新臺幣五十萬元以下罰金。
行使前項文書者，亦同。
將護照交付他人或謊報遺失以供他人冒名使用者，處五年以下有
期徒刑、拘役或科或併科新臺幣十萬元以下罰金。
刑法第216 條
行使第210 條至第215 條之文書者，依偽造、變造文書或登載不
實事項或使登載不實事項之規定處斷。
刑法第211條
偽造、變造公文書，足以生損害於公眾或他人者，處1 年以上7
年以下有期徒刑。
刑法第220條
在紙上或物品上之文字、符號、圖畫、照像，依習慣或特約，足
以為表示其用意之證明者，關於本章及本章以外各罪，以文書論
。
錄音、錄影或電磁紀錄，藉機器或電腦之處理所顯示之聲音、影
像或符號，足以為表示其用意之證明者，亦同。